【裁判字號】    96,重訴,296
【裁判日期】    970325
【裁判案由】    請求連帶給付消費借貸款
【裁判全文】
臺灣臺南地方法院民事判決             96年度重訴字第296號
原      告  台灣中小企業銀行股份有限公司
法定代理人  庚○○
訴訟代理人  己○○
被      告  慶典國際企業有限公司
兼法定代理人  丙○○
被      告  戊○○
被      告  丁○○
被      告  乙○○○
上列當事人間請求請求連帶給付消費借貸款事件，經本院於民國
97年3月11日言詞辯論終結，判決如下：
    主      文
被告慶典國際企業有限公司、丙○○、乙○○○應連帶給付原告
新台幣壹佰柒拾陸萬壹仟伍佰貳拾玖元，及如附表編號１所示之
利息及違約金。
被告慶典國際企業有限公司、丙○○、戊○○應連帶給付原告新
台幣肆佰肆拾柒萬玖仟陸佰玖拾元，及如附表編號２所示之利息
及違約金。
被告慶典國際企業有限公司、丙○○、戊○○應連帶給付原告新
台幣柒佰萬元，及如附表編號３所示之利息及違約金。
被告慶典國際企業有限公司、丙○○、戊○○、丁○○應連帶給
付原告新台幣肆佰萬元，及如附表編號４所示之利息及違約金。
被告丙○○、戊○○應連帶給付原告新台幣壹仟萬元，及如附表
編號５所示之利息及違約金。
訴訟費用新臺幣貳拾伍萬貳仟壹佰元，其中新台幣壹萬捌仟伍佰
貳拾元由被告慶典國際企業有限公司、丙○○、乙○○○、戊○○連帶給付負擔；其中新台幣肆萬陸佰元由被告慶典國際企業
有限公司、丙○○、戊○○、丁○○連帶負擔；其餘由被告慶典
國際企業有限公司、丙○○、戊○○連帶負擔。
本判決第一項、第二項、第三項、第四項、第五項於原告各以新
臺幣伍拾玖萬元、新臺幣壹佰伍拾萬元、新台幣貳佰拾肆萬元
、新台幣壹佰拾肆萬元、新台幣佰拾肆萬元為被告供擔保
後，得假執行。
    事實及理由
壹、程序方面：
    本件被告慶典國際企業有限公司、丙○○、戊○○、丁○○
    、乙○○○經合法通知，未於言詞辯論期日到場，核無民事
    訴訟法第386條所列各款情形，爰依原告之聲請，由其一造
    辯論而為判決。
貳、實體方面：
一、本件原告起訴主張：
（一）查被告慶典國際企業有限公司於民國95年12月27日邀同丙○○、乙○○○為連帶保證人，向原告借款新台幣200萬
      元，借款期間5年，按月平均攤還本息，利息按原告銀行
      二年期定儲機動利率加2.685%機動計收（本件視為到期時
      原告銀行二年期定儲機動利率2.525%），經共同簽訂「借
      據」乙紙交原告收執。
（二）次查被告慶典國際企業有限公司於民國96年2月5日邀同丙○○、戊○○為連帶保證人，向原告借款新台幣500萬元
      ，借款期間5年，按月平均攤還本息，利息按原告銀行二
      年期定儲機動利率加2.685%機動計收（本件視為到期時原
      告銀行二年期定儲機動利率2.525%），經共同簽訂「借據
      」乙紙交原告收執。
（三）次查被告慶典國際企業有限公司於民國96年2月5日邀同丙○○、戊○○連帶保證人，向原告借款新台幣700萬元，
      借款期間1年，按月付息一次，到期日（即97年2月7日）
      還清本金，利息按原告基準利率加1.1%機動計收（本件視
      為到期時原告基準利率為4.26%）經共同簽訂「借據」乙
      紙交原告收執。
（四）次查被告慶典國際企業有限公司於民國96年8月30日邀同
      丙○○、戊○○、丁○○為連帶保證人，向原告借款新台
      幣400萬元，借款期間5年，按月平均攤還本息，利息按原
      告銀行基準利率加1.99%機動計收（本件視為到期時原告
      銀行機準利率為4.25%），經共同簽訂「借據」乙紙交原
      告收執。
（五）次查被告丙○○於民國96年2月5日邀同戊○○為連帶保證
      人，向原告借款新台幣1000萬元，借款期間20年，自撥款
      日起，第1年僅支付利息，自第2年起，按月平均攤還本息
      ，利息自96年8月7日起按原告銀行定儲利率指數加0.6%機
      動計收；並自98年2月7日起，利息按原告定儲利率指數加
      1.2%機動計收（本件視為到期時原告定儲利率指數為2.5%
      ），經共同簽訂「甲○○○房屋貸款契約」交原告收執。
（六）另依據授信約定書第15條第1款約定，繳納期間如有任何
      一宗債務不依約清償本金時，即喪失期限利益，借款應視
      為全部到期。
（七）詎料附表第１項借款，被告自96年8月28日起即未再依約
      繳付本息；附表第２項借款，被告自96年9月7日起即未再
      依約繳付本息；附表第３項借款，被告自96年9月7日起即
      未再依約繳付本息；附表第４項借款，被告借款後從未繳
      款；附表第５項借款，被告自96年9月7日起即未再依約繳
      付本息；迭經催討無效，依約已喪失期限利益，全部借款
      應視為到期，爰依消費借貸及連帶保證之法律關係，提起
      本件訴訟等語。並聲明：如主文第1-5項所示，並陳明願
      供擔保請准宣告假執行。
二、被告被告慶典國際企業有限公司、丙○○、戊○○、丁○○
    、乙○○○未於言詞辯論期日到場，亦未提出書狀作何聲明
    或陳述。
三、得心證之理由：
（一）本件原告起訴主張之前揭事實，業據其提出借據四紙、甲○○○房屋貸款契約書乙紙、授信約定書5份、還本付息
      明細表5紙、原告銀行2年定儲利率歷史明細表乙紙、原告
      銀行基準利率歷史明細表乙紙、原告銀行定儲利率歷史明
      細表影本乙紙為證，核屬相符。又被告慶典國際企業有限
      公司、丙○○、戊○○、丁○○、乙○○○已於相當時期
      受合法之通知，而於言詞辯論期日不到場，亦未提出任何
      書狀或證據資料爭執，自堪信原告之主張為真實。
（二）按借用人應於約定期限內，返還與借用物種類、品質、數
      量相同之物；遲延之債務，以支付金錢為標的者，債權人
      得請求依法定利率計算遲延利息，但約定利率較高者，仍
      從其約定利率；當事人得約定債務人於債務不履行時，應
      支付違約金， 民法第478條、第233條第1項、第250條第1
      項分別定有明文。次按稱保證者，謂當事人約定，一方於
      他方之債務人不履行債務時，由其代負履行責任之契約；
      保證債務，除契約另有訂定外，包含主債務之利息、違約
      金、損害賠償及其他從屬於主債務之負擔；連帶債務之債
      權人，得對於債務人中之一人或數人或其全體，同時或先
      後請求全部或一部之給付，連帶債務未全部履行前，全體
      債務人仍負連帶責任， 民法第739條、第740條、第273條
      分別定有明文。再按保證債務之所謂連帶，係指保證人與
      主債務人負同一債務，對於債權人各負全部給付之責任者
      而言，此就民法第272條第1項規定連帶債務之文義參照觀
      之甚明。 故連帶保證與普通保證不同，縱使無民法第746
      條所揭之情形， 亦不得主張同法第745條關於先訴抗辯之
      權利（最高法院45年台上字第1426號判例、88年度台上字
      第1815號判決意旨參照）。查本件原告主張被告慶典國際
      企業有限公司、丙○○邀同其餘被告為連帶保證人向其借
      款，未按期依約清償一節，業如前述，揆諸前揭說明，原
      告依法自得向被告連帶請求積欠之借款、利息及違約金。
四、從而，原告依消費借貸及連帶保證之法律關係，請求被告連
    帶給付如主文第1-5項所示之本金、利息與違約金，為有理
    由，應予准許。
五、本件依民事訴訟法87條第1項確定訴訟費用額（即裁判費
    251,800元、公示送達登報費300元）如主文第6項所示。
六、原告陳明願供擔保，聲請宣告假執行，核無不合，爰酌定相
    當擔保金額准許之。
七、據上論結， 本件原告之訴為有理由，依民事訴訟法第385條
    第1項前段、第85條、第87條第1項、第390條第2項，判決如
    主文。
中    華    民    國    97    年    3     月    25    日
                  民事第三庭    法  官  張麗娟
以上正本係照原本作成。
如不服本判決，應於送達後二十日內，向本院提起上訴狀並表明
上訴理由，如於本判決宣示後送達前提起上訴者，應於判決送達
後二十日內補提上訴理由書（須附繕本）。
中    華    民    國    97    年    3     月    25    日
                                書記官  郭春慧
┌────────────────────────────────────────────────┐
│附表：                                                                                          │
├──┬──────┬───┬────────┬─────────────────────────┤
│編號│金額/新台幣 │  利率│  利息計算期間  │                   違約金及計算方式               │
├──┼──────┼───┼────────┼─────────────────────────┤
│１  │1,761,529   │ 5.21%│  96年8月28日起 │自96年9月29日起至清償日止，逾期在6個月以內者，按上│
│    │            │      │  至清償日止    │開利率10%，逾期超過6個月者，按上開利率20%計付。   │
├──┼──────┼───┼────────┼─────────────────────────┤
│２  │4,479,690   │ 5.21%│  96年9月 7日起 │自96年10月8日起至清償日止，逾期在6個月以內者，按上│
│    │            │      │  至清償日止    │開利率10%，逾期超過6個月者，按上開利率20%計付。   │
├──┼──────┼───┼────────┼─────────────────────────┤
│３  │7,000,000   │ 5.36%│  96年9月 7日起 │自96年10月8日起至清償日止，逾期在6個月以內者，按上│
│    │            │      │  至清償日止    │開利率10%，逾期超過6個月者，按上開利率20%計付。   │
├──┼──────┼───┼────────┼─────────────────────────┤
│４  │4,000,000   │ 6.25%│  96年8月31日起 │自96年10月1日起至清償日止，逾期在6個月以內者，按上│
│    │            │      │  至清償日止    │開利率10%，逾期超過6個月者，按上開利率20%計付。   │
├──┼──────┼───┼────────┼─────────────────────────┤
│５  │10,000,000  │ 3.1% │  96年9月7日起至│自96年9月29日起至清償日止，逾期在6個月以內者，按上│
│    │            │      │  98年2月6日止  │開利率10%，逾期超過6個月者，按上開利率20%計付。   │
│    │            ├───┼────────┤                                                  │
│    │            │ 3.7% │  98年2月7日起至│                                                  │
│    │            │      │  至清償日止    │                                                  │
└──┴──────┴───┴────────┴─────────────────────────┘


司法院資訊處製作；財團法人民間司法改革基金會備份。
